臺灣基隆地方法院刑事判決　
110年度金訴緝字第1號
公  訴  人  臺灣基隆地方檢察署檢察官
被      告  蔡丞男



上列被告因違反洗錢防制法等案件，經檢察官提起公訴（108年
度偵緝字第382、383號）及移送併案審理（109年度偵字第603號
），被告於準備程序中就被訴事實為有罪之陳述，本院裁定進行
簡式審判程序，並判決如下：
    主  文
蔡丞男幫助犯詐欺取財罪，處有期徒刑參月，如易科罰金，以新
臺幣壹仟元折算壹日。
    事實及理由
一、蔡丞男可預見若將金融機構存摺、提款卡及密碼提供不相識
    之人，可能幫助犯罪之人作為不法使用，竟仍不違其本意，
    基於幫助詐欺取財之不確定故意，於民國108年2月間至同年
    3月25日前間之某日，在臺北市大同區延平北路3段之某便利
    商店內，將其所申辦之板橋江翠郵局（下稱郵局）帳號000-
    00000000000000號、玉山商業銀行（下稱玉山銀行）帳號00
    0-0000000000000號帳戶之存摺、提款卡及密碼（密碼先依
    對方指示更改)，寄交予某姓名、年籍不詳之詐騙集團成員
    使用。嗣該詐騙集團成員於附表一所示時間，以附表一所示
    詐騙方式，向附表一所示各編號所示之邱雅娟等4人詐騙，
    致附表一所示之邱雅娟等4人均陷於錯誤，依指示將附表一
    詐騙金額欄所示款項匯至附表一所示之郵局或玉山銀行帳戶
    ，旋即遭該詐騙集團成員提領一空。嗣邱雅娟等人驚覺受騙
    ，遂報警處理，經警循線查悉上情。
二、上揭事實業據被告蔡丞男於本院審判中自白不諱，並有如附
    表二所示證據可佐，堪認被告之任意性自白與事實相符，可
    以採信，本案事證已臻明確，被告犯行堪以認定，應依法論
    科。
三、論罪科刑：
(一)刑法上之幫助犯，係以幫助之意思，對於正犯資以助力，而
    未參與實施犯罪之行為者而言（最高法院49年台上字第77號
    判例意旨參照）。本案被告僅提供金融帳戶予他人使用，亦
    無證據證明被告有何參與詐欺取財犯行之構成要件行為，應
    屬出於幫助之意思，而對於他人遂行詐欺取財犯行資以助力
    ，為幫助犯。核被告所為，係犯刑法第30條第1項前段、第3
    39條第1項之幫助詐欺取財罪，並依刑法第30條第2項規定，
    減輕其刑。　　
(二)被告以一幫助行為，使詐騙集團成員利用其提供之金融帳戶
    ，分別詐騙告訴人邱雅娟、顏沐恩、陳瑀婕及吳榮彬，是被
    告所為，係屬以一行為觸犯數罪名之想像競合犯，應依刑法
    第55條規定，從一重論以一幫助詐欺取財罪。
(三)爰審酌被告提供金融帳戶相關資料予他人作不法使用，非但
    助長社會詐欺財產犯罪之風氣，致使告訴人等人受騙而受有
    財產上損害，亦擾亂交易往來秩序，危害社會正常交易安全
    ，復因被告提供金融帳戶，造成執法機關不易查緝犯罪行為
    人之真實身分，更增加告訴人等人求償上之困難，惟其犯後
    於審判中自白犯行，雖於審判中與告訴人陳瑀婕達成調解，
    然迄今均未給付分文（見本院第111、113頁公務電話紀錄表
    所載），亦未與其他告訴人達成和解等情，兼衡其犯罪動機
    、犯罪所生之危害、教育程度、工作及經濟狀況等一切情狀
    ，量處如主文所示之刑，並諭知易科罰金之折算標準。而本
    案並無證據足認被告有實際因提供金融帳戶，而獲有犯罪所
    得，爰不宣告沒收犯罪所得。至被告所提供之帳戶存摺、提
    款卡等物，因已交付他人，且該帳戶已列為警示帳戶無法使
    用，欠缺刑法上之重要性，爰不予宣告沒收，附此敘明。　
(四)按洗錢防制法所稱之「洗錢」行為，依洗錢防制法第2條之
    規定，係指：一、意圖掩飾或隱匿特定犯罪所得來源，或使
    他人逃避刑事追訴，而移轉或變更特定犯罪所得；二、掩飾
    或隱匿特定犯罪所得之本質、來源、去向、所在、所有權、
    處分權或其他權益者；三、收受、持有或使用他人之特定犯
    罪所得。並於第14條、第15條規定其罰則，俾防範犯罪行為
    人藉製造資金流動軌跡斷點之手段，去化不法利得與犯罪間
    之聯結。申言之，洗錢防制法之立法目的，在於防範及制止
    因犯第3條所列之特定犯罪而取得或變得之財物或財產上利
    益及其之孳息，藉由包含處置（即將特定犯罪所得直接予以
    移轉或變更）、分層化（即以迂迴層轉、化整為零之多層化
    包裝方式，掩飾或隱匿特定犯罪所得）及整合（即收受、持
    有或使用他人之特定犯罪所得，使之回流至正常金融體系，
    而得以合法利用享受）等各階段之洗錢行為，使其形式上轉
    換成為合法來源，以掩飾或切斷特定犯罪所得與犯罪之關聯
    性，而藉以逃避追訴、處罰。而提供金融帳戶提款卡及密碼
    之行為人，因已將帳戶之提款卡及密碼等物件提供他人使用
    ，失去對自己帳戶之實際管領權限，若無配合指示親自提款
    ，即無收受、持有或使用特定犯罪所得之情形，且無積極之
    移轉或變更特定犯罪所得之行為，故非屬洗錢防制法第2條
    第1款、第3款所稱之洗錢行為。又洗錢防制法第2條修正之
    立法說明第3點雖謂「…㈣提供帳戶以掩飾不法所得之去向，
    例如：販售帳戶予他人使用…」等語，似以販售帳戶為洗錢
    類型之一，然其僅係單純之舉例，並未說明何以與掩飾、隱
    匿之要件相當。而文義解釋為法律解釋之基礎，立法者之意
    思僅屬對構成要件文義之眾多解釋方法之一，仍須就法條文
    字之規範目的及保護利益具體分析。一般而言，洗錢防制法
    第2條第2款之掩飾、隱匿行為，目的在遮掩、粉飾、隱藏、
    切斷特定犯罪所得與特定犯罪間之關聯性，是此類洗錢行為
    須與欲掩飾、隱匿之特定犯罪所得間具有物理上接觸關係（
    事實接觸關係）。而提供金融帳戶提款卡及密碼供他人使用
    ，嗣後被害人雖匯入款項，然此時之金流仍屬透明易查，在
    形式上無從合法化其所得來源，未造成金流斷點，尚不能達
    到掩飾或隱匿特定犯罪所得之來源、去向及所在之作用，須
    待款項遭提領後，始產生掩飾、隱匿之結果。故而，行為人
    提供金融帳戶提款卡及密碼，若無參與後續之提款行為，即
    非洗錢防制法第2條第2款所指洗錢行為，無從成立一般洗錢
    罪之直接正犯（參最高法院108年度台上大字第3101號裁定
    ）。經查，被告係基於幫助詐欺取財之不確定故意，提供郵
    局及玉山銀行帳戶予不詳詐欺集團成員作為詐欺取財行為使
    用，尚無證據足認被告曾配合指示提款，或參與後續之提領
    行為，即難認其有收受、持有或使用特定犯罪所得，或有移
    轉或變更特定犯罪所得之行為，揆諸上開說明，已難認其所
    為屬洗錢防制法第2條第1款至第3款所稱之洗錢行為。此外
    ，復查無證據足認被告主觀上就其提供帳戶後，將產生遮斷
    金流以逃避國家追訴、處罰之效果等情有所認知，自難就被
    告所為以洗錢罪相繩。揆諸前揭說明，被告所為尚難論以洗
    錢防制法第14條第1項之洗錢罪。從而，公訴意旨認被告交
    付帳戶之行為另涉犯洗錢罪，容有未合，惟因公訴意旨認被
    告此部分犯行與經本院判決有罪之幫助詐欺取財罪部分，有
    一行為觸犯數罪名之想像競合犯裁判上一罪關係，爰不另為
    無罪之諭知。
據上論斷，應依刑事訴訟法第273條之1第1項、299條第1項前段
，判決如主文。
本案經檢察官唐道發提起公訴，檢察官李彥霖到庭執行職務。
中　　華　　民　　國　　110 　年　　3 　　月　  31　　日
                  刑事第五庭    法　官　簡志龍
以上正本證明與原本無異。
如不服本判決應於收受送達後20日內向本院提出上訴書狀，並應
敘述具體理由；其未敘述上訴理由者，應於上訴期間屆滿後20日
內向本院補提理由書(均須按他造當事人之人數附繕本)「切勿逕
送上級法院」。　　　　　　　　　
中　　華　　民　　國　　110 　年　　3 　　月　　31　　日
                                書記官  劉珍珍

法條：
中華民國刑法第339條第1項
（普通詐欺罪）
意圖為自己或第三人不法之所有，以詐術使人將本人或第三人之
物交付者，處5年以下有期徒刑、拘役或科或併科1千元以下罰金
。
以前項方法得財產上不法之利益或使第三人得之者，亦同。
前二項之未遂犯罰之。
中華民國刑法第30條
（幫助犯及其處罰）
幫助他人實行犯罪行為者，為幫助犯。雖他人不知幫助之情者，
亦同。
幫助犯之處罰，得按正犯之刑減輕之。
附表一：
編號 時間 被害人 詐騙方式 詐騙金額 （新臺幣） 匯入帳戶 1 108年3月25日17時30分許 邱雅娟 詐騙集團成員以電話向被害人佯稱其係大醫生技客服人員，因內部員工作業疏失，誤將被害人訂單設定成12筆，須操作ATM解除。 29,988元 郵局帳號000-00000000000000號 2 108年3月25日19時49分許 顏沐恩 詐騙集團成員以電話向被害人佯稱其係Trendblog平台及玉山銀行客服人員，因被害人之前購買之商品數量有誤，須操作ATM解除。 29,985元 玉山銀行帳號000-0000000000000號 3 108年3月25日17時7分許 陳瑀婕 詐騙集團成員以電話向被害人佯稱因會計疏失，誤將被害人之卡片設定為每月扣款，須操作ATM解除。 29,988元 郵局帳號000-00000000000000號 4 108年3月25日19時許 吳榮彬 詐騙集團成員佯稱係臉書某網購平台客服人員，因吳榮彬輸入錯誤致重複購買，須依指示在ATM操作，以取消設定云云。 29,985元 玉山銀行帳號000-0000000000000號 

附表二：
編號 證據名稱 1 被告蔡丞男於偵查之陳述及審判中之自白 （分見108年度偵緝字第382號卷第29、31頁、本院110年度金訴緝字第1號卷第95頁） 2 證人即告訴人邱雅娟、顏沐恩、陳瑀婕及吳榮彬於警詢之證述 3 邱雅娟之臺灣銀行自動櫃員機交易明細表1張、顏沐恩之玉山銀行交易明細1張、陳瑀婕之國泰世華銀行交易明細1張、吳榮彬之中國信託商業銀行自動櫃員機交易明細1張（分見偵3484卷第65頁、第45頁、偵3861卷第83頁、偵26995卷第81頁） 4 被告之郵局、玉山銀行帳戶開戶資料、交易明細（分見偵3861卷第137至142頁、偵3484卷第141至145頁）